【裁判字號】    89,易,4438
【裁判日期】    891115
【裁判案由】    贓物等
【裁判全文】
臺灣高雄地方法院刑事判決                        八十九年度易字第四四三八號
    公訴人  臺灣高雄地方法院檢察署檢察官
    被  告  甲○○
右列被告因贓物等案件，經檢察官提起公訴（八十九年度偵緝字第一三七一號、八十
九年度偵字第一八三五九號），本院判決如左：
    主  文
甲○○收受贓物，處拘役伍拾玖日，如易科罰金以參佰元折算壹日；又侵占離本人所
持有之物，處罰金壹仟捌佰元，如易服勞役以參佰元折算壹日。
    事  實
一、甲○○明知綽號「林哥」之不詳姓名年籍成年男子，於民國八十九年五月二十一
    日下午，在高雄市○○路所交付未懸掛車牌之引擎號碼ＦＧ二五一五二五號、原
    車牌號碼ＸＭＴ─四０一號三陽牌重型機車一輛，為所有人丙○○於八十八年八
    月三日凌晨二時許，在高雄市○○區○○街一六一巷十號前失竊，係來路不明之
    贓物，竟仍予以收受，並於同日二十時時，騎乘該部機車搭載前開綽號「林哥」
    之男子，欲共同前往「林哥」之朋友住處。嗣於同日二十時十五分許，二人行經
    高雄市○○區○○路與尚義街交岔路口之便利超商，綽號「林哥」之男子下車進
    入便利超商購物，甲○○則在外等候時，為巡邏值勤員警發現該部機車未懸掛車
    牌，而上前攔檢盤查，甲○○見狀，乃欲騎乘前開機車逃逸，惟仍為警攔阻逮捕
    ，並扣得機車鑰匙一把，綽號「林哥」之男子則逃逸無蹤。
二、甲○○復於八十九年八月十二日，在高雄市○○路九十一巷巷口地上，發現丁○○之重型機車駕駛執照一紙，竟萌自己不法所有之意圖，將已脫離丁○○本人持
    有之前開證件侵占入己。嗣於八十九年八月十四日十五時三十分許，在其高雄市
    ○○路九十一巷二十四號住處內，為警當場查獲。
三、案經高雄市政府警察局新興分局、三民第二分局移送臺灣高雄地方法院檢察署檢
    察官偵查起訴。
    理  由
一、訊據被告甲○○固不否認在中正路與尚義街交岔路口之便利超商前，欲騎乘被害
    人丙○○所有已失竊之車牌號碼ＸＭＴ─四０一號三陽牌重型機車逃逸時，為警
    當場查獲，且確另於右揭時、地拾獲被害人丁○○之重型機車駕駛執照，並在其
    高雄市○○路九十一巷二十四號住處內，為警當場查獲等情，惟矢口否認有何收
    受贓物及侵占離本人所持有之物犯行，辯稱：當天是「林哥」騎前開機車載他，
    後來「林哥」進去便利商店買東西，所以伊坐在機車上等他，「林哥」看到警察
    來就跑了，機車是「林哥」的，伊不知道是贓車；又伊雖有拾獲被害人丁○○之
    重型機車駕駛執照，惟有打算要還被害人，並無侵占之意云云。經查：前開車牌
    號碼ＸＭＴ─四０一號三陽牌重型機車，確為被害人丙○○所有，並於八十八年
    八月三日凌晨二時許，在高雄市○○區○○街一六一巷十號前失竊，此經被害人
    丙○○於警訊中證述明確，有卷附之贓物認領保管收據一紙可資佐證，而被害人
    丁○○之重型機車駕駛執照，係八十八年六月二十三日失竊，亦經被害人丁○○
    於警訊時證述詳細，並有贓物認領保管收據一紙附卷可佐，被告雖以前揭情詞置
    辯，惟其既供稱查獲當天下午在高市○○路遇到「林哥」，該部機車係「林哥」
    的等語，復迭於警訊及偵查時分別自承：查獲當時我後載一位朋友，經警盤查時
    逃逸，姓名我不知道，我只知道他叫「林哥」、「當時警察看到的時候，『林哥
    』買東西剛回來，我坐在機車的駕駛位子上，．．．，警察當時沒有穿制服」（
    見八十九年五月二十一日警訊筆錄及八十九年八月二十九日偵訊筆錄），且證人
    即現場查獲員警乙○○亦到庭證稱：當時被告是坐在機車上，而機車後面沒有車
    牌，當我們表明身分後，被告要騎機車加速逃逸等語（見八十九年十一月十日審
    判筆錄），顯見前開機車應係前開綽號「林哥」之男子，於查獲當日下午交付被
    告，再由被告騎乘前開機車後載前開綽號「林哥」之男子，故被告確有收受前開
    機車，當無疑義，其辯稱機車是「林哥」的，當天是「林哥」騎前開機車載他云
    云，均不足採信。又被告雖另辯稱不知道前開機車是贓車，惟該機車既無懸掛車
    牌，顯見被告於收受之時應知該機車係來路不明之贓物，其辯解自不足採信。至
    被告雖另辯稱並無侵占被害人丁○○重型機車駕駛執照之意，惟該重型機車駕駛
    執照既於被告之住處內查獲，且查獲時已距其自承撿到之時達二天，被告復於警
    訊、偵查時，從未表示要歸還被害人丁○○等語，則其辯解顯然無據，是本件至
    此事證已臻明確，被告犯行洵堪認定，應依法加以論科。
二、核被告甲○○所為係犯刑法第三百四十九條第一項之收受贓物罪及同法第三百三
    十七條之侵占離本人所持有之物罪。其所犯上開二罪間，犯意各別，行為互殊，
    犯罪構成要件亦不相同，應分論併罰。爰審酌被告之犯罪動機、目的、手段，與
    生活狀況、品行、智識程度，雖於本院審理時仍飾詞卸責，否認犯行，惟所生危
    害尚非重大等一切情狀，分別量處如主文所示之刑，並諭知拘役如易科罰金、罰
    金如易服勞役之折算標準，以示儆懲。至扣案之機車鑰匙既係綽號「林哥」之男
    子交付被告，復非被告收受前開機車所用之物，自不得予以宣告沒收，併予敘明
    。
據上論斷，應依刑事訴訟法第二百九十九條第一項前段，刑法第三百三十七條、第三
百四十九條第一項、第五十一條第十款、第四十一條、第四十二條第二項，罰金罰鍰
提高標準條例第一條前段、第二條，判決如主文。
本案經檢察官王朝震到庭執行職務。
中      華      民      國    八十九    年     十一     月     十五     日
                                  臺灣高雄地方法院刑事第七庭
                                      法  官    劉傑民
右正本證明與原本無異。
如不服本判決，應於判決送達後十日內，向本院提出上訴狀。
                                      書記官    林豐富
中    華    民    國      八十九      年      十一      月      十七日
附錄本案論罪法條：
刑法第三百三十七條
意圖為自己或第三人不法之所有，而侵占遺失物、漂流物或其他離本人所持有之物者
，處五百元以下罰金。
刑法第三百四十九條第一項
收受贓物者，處三年以下有期徒刑、拘役或五百元以下罰金。


司法院資訊處製作；財團法人民間司法改革基金會備份。
